【裁判字號】    90,聲再,136
【裁判日期】    901130
【裁判案由】    違反貪污治罪條例等
【裁判全文】
臺灣高等法院臺南分院刑事裁定        九十年度聲再字第一三六號  Ａ
      再審聲請人
      即受判決人  乙  ○  ○
      共      同
      選任辯護人  楊  丕  銘
右列聲請人因違反貪污治罪條例等案件，對於本院八十六年度上易字第一七五四號中
華民國九十年五月十七日確定判決（臺灣台南地方法院八十五年度訴字第一０二五號
、臺灣台南地方法院檢察署八十五年度偵字第四二四九、四五五九、七０二二號；併
辦案號：八十七年度偵字第三六三一號），聲請再審，本院裁定如左：
      主      文
再審之聲請駁回。
      理      由
一、聲請意旨略稱：
（一）原確定判決認定聲請人對金融秩序所造成之危害達新台幣（下同）二億六百十
      四萬六千五百六十一元之鉅，並據以謂「本院量刑自應從重」且果對被告加重
      量刑者，實係漏未審酌陳瑞佳之陳述此重要證據所致，陳瑞佳於審理時證述：
      「（問：貸款戶之擔保品現在處理情形如何？）全部皆已聲請強制執行，已進
      入鑑價階段，鑑價價格比當時核定貸款之價格高。」等語，基此事證則台企銀
      行經強制執行系爭供抵押之不動產結果，可能並無損害，或至少得以減少其損
      害至極少之金額；亦即基上原確定判決所漏未斟酌之證據，則本件被告對金融
      秩序所造成之危害絕非如原確定判決所自行揣測想像之二億二千六百十四萬六
      千五百六十一元之鉅，是原確定判決認定被告對金融秩序造成之鉅大危害，謂
      應從重量刑，實與上開確定判決所漏未斟酌之證據互相矛盾，復足以影響本件
      確定判決，從而自有刑事訴訟法第四百二十一條所稱就足以影響判決之重要證
      物漏未審酌之再審事由，爰依該條之規定聲請再審。
（二）又原確定判決就諭知聲請人等更重於第一審判決之刑度乙節，雖引用刑事訴訟
      法第三百七十條但書之規定，並謂：『是被告乙○○、甲○○、李欣樺三人所
      為應係使地政事務所承辦登記業務人員為不實登載，原判決誤為使台企銀行徵
      信人員為不實登載，即非正當。』、『雖本院認定被告乙○○所犯法條係刑法
      第二百十六條、第二百十四條與原判決相同，惟原判決係誤認台企銀行徵信人
      員放款行為係執行政府公務，被告乙○○係以虛偽不實買賣契約使台企徵信人
      員為職務上登載不實罪，與本院所認被告乙○○係以不實買賣契約使地政事務
      所人員為職務上登載罪，二者既有不同，本院自得重新量刑，並諭知較原審為
      重之刑度，併此說明。』惟查，在檢察官未為聲請人等之不利益上訴第二審，
      僅聲請人等為自己之利益上訴第二審之情況下，依刑事訴訟法三百七十條之規
      定，原確定判決並未表明係依據如何具體之法律條文規定，諭知聲請人等較重
      於一審判決之刑度，是原確定判決違背刑事訴訟法第三百一十條第七款之規定
      ，致有同法第三百七十九條第十四款所稱判決不載理由之違法，亦有同法第三
      百七十八條所稱判決適用刑事訴訟法第三百七十條但書不當之違背法令，蓋原
      確定判決係以第一審判決「認定事實錯誤」而撤銷第一審判決，原確定判決顯
      非因第一審判決適用法條不當而撤銷第一審判決，自與該法三百七十條但書之
      規定相違。
（三）又原確定判決固備理由說明聲請人甲○○應諭知較同案被告李欣樺為重之刑度
      之理由，然聲請人甲○○在第一審判決中所受諭知之刑度，原已較同案被告李
      欣樺為重，是原確定判決就其撤銷第一審聲請人甲○○部分之判決，已改為諭
      知更重於第一審判決之刑度，在理由上實嫌不足，是其判決亦有刑事訴訟法三
      百七十九條第十四款所稱判決不載理由之當然違法。
（四）因刑罰之執行無從回復，本件因上述理由，確有對聲請人等停止刑罰執行之必
      要，避免造成執行後無可彌補之傷害，請依刑事訴訟法第四百三十五條第二項
      之規定，裁定停止本件刑罰之執行云云。
二、按再審乃為排除原確定判決認定「事實」違誤所設之非常救濟途徑，判決一經確
    定之後，基於法安定性之考量，本不得再許爭執，此為既判力機制之作用所在，
    為避免任意爭執確定判決之既判力，破壞法之安定性，聲請再審必須具備法定之
    再審原因始得為之。是不得上訴於第三審之案件，其經第二審確定之有罪判決（
    即本案之情形），以有刑事訴訟法第四百二十條所列各款事由，或有足以影響判
    決之重要證物漏未審酌等法定原因始得聲請再審，刑事訴訟法第四百二十一條定
    有明文。又刑事訴訟法第四百二十一條所謂重要證據漏未審酌，須該證據足以影
    響於原判決事實之認定，並以該證據已予提出，而被捨棄不予採用，並未敘明其
    捨棄之理由者為限，始得聲請再審。本件聲請理由（二）所謂：「原確定判決就
    諭知聲請人等更重於第一審判決之刑度乙節，雖引用刑事訴訟法第三百七十條但
    書之規定，並謂：『是被告乙○○、甲○○、李欣樺三人所為應係使地政事務所
    承辦登記業務人員為不實登載，原判決誤為使台企銀行徵信人員為不實登載，即
    非正當。』、『雖本院認定被告乙○○所犯法條係刑法第二百十六條、第二百十
    四條與原判決相同，惟原判決係誤認台企銀行徵信人員放款行為係執行政府公務
    ，被告乙○○係以虛偽不實買賣契約使台企徵信人員為職務上登載不實罪，與本
    院所認被告乙○○係以不實買賣契約使地政事務所人員為職務上登載罪，二者既
    有不同，本院自得重新量刑，並諭知較原審為重之刑度，併此說明。』惟查，在
    檢察官未為聲請人等之不利益上訴第二審，僅聲請人等為自己之利益上訴第二審
    之情況下，依刑事訴訟法三百七十條之規定，原確定判決並未表明係依據如何具
    體之法律條文規定，諭知聲請人等較重於一審判決之刑度，是原確定判決違背刑
    事訴訟法第三百一十條第七款之規定，致有同法第三百七十九條第十四款所稱判
    決不載理由之違法，亦有同法第三百七十八條所稱判決適用刑事訴訟法第三百七
    十條但書不當之違背法令，蓋原確定判決係以第一審判決「認定事實錯誤」而撤
    銷第一審判決，原確定判決顯非因第一審判決適用法條不當而撤銷第一審判決，
    自與該法三百七十條但書之規定相違。」及聲請理由（三）所謂：「原確定判決
    固備理由說明聲請人甲○○應諭知較同案被告李欣樺為重之刑度之理由，然聲請
    人甲○○在第一審判決中所受諭知之刑度，原已較同案被告李欣樺為重，是原確
    定判決就其撤銷第一審聲請人甲○○部分之判決，已改為諭知更重於第一審判決
    之刑度，在理由上實嫌不足，是其判決亦有刑事訴訟法三百七十九條第十四款所
    稱判決不載理由之當然違法。」，固非無見。惟上開聲請意旨（二）、（三）部
    分，所執刑事訴訟法第三百七十八條、第三百七十九條第十四款等理由聲請再審
    ，因與再審之法定理由不符，本院尚礙難得據為聲請再審之原因，先予敘明。
三、又查原確定判決係以：(一)原確定判決附表所示餘屋先前均已向台企銀行學甲分行
    及彰化銀行南台南分行申辦「建築融資貸款」，有南品公司與上開二銀行於七十
    八年十月廿四日融資聯合貸款會議紀錄乙份及南品公司向台企銀行學甲分行領取
    建築貸款取款憑條影本在卷可稽，並為聲請人乙○○、甲○○及同案被告王錦松
    所供承；(二)其次參以原確定判決附表所示餘屋因為已以南品公司名義辦理建築融
    資，即「無從再以南品公司名義」向台企銀行申請貸款，惟如改以購屋者「個人
    名義辦理申貸」，即可獲准貸款等情，亦據被告乙○○及同案被告王錦松於調查
    站供明在卷。(三)又聲請人等與同案被告李欣樺共同謀議，由李欣樺統一與原判決
    附表所示人頭戶，分別於七十九年十二月十八日、十九日、廿一日、廿四日、八
    十年一月廿二日，在良美公司、南品公司或台南市某地，分別就附表所示餘屋，
    訂立南品公司與附表所示人頭戶間虛偽不實房屋買賣合約，並於八十年一月十八
    日、八十年二月七日，持向台南縣永康地政事務所申辦附表所示房屋移轉登記手
    續，使地政事務所承辦人員，將上開南品公司與附表所示人頭戶間虛偽買賣，登
    載於建築改良物登記簿，足生損害於地政事務所不動產登記管理正確性，及一般
    大眾對不動產登記之信賴。又共同基於概括犯意，由乙○○指示甲○○、李欣樺
    連續將附表所示餘屋之不實建築改良物登記簿及買賣契約書等相關申請分戶貸款
    資料，於八十年一月間，持向台企銀行學甲分行辦理「分戶貸款」，足生損害於
    台企銀行學甲分行等情，業據聲請人等及同案被告李欣樺供承屬實，復有餘屋買
    賣契約書及土地建築改良物登記簿各一冊可稽。因認原確定判決附表所示餘屋乃
    南品公司為獲取「建築融資」以外之他項融資貸款（即分戶貸款），使虛偽登記
    予附表所示人頭戶，核予一般信託須將附表所示餘屋移轉所有權委請附表所示之
    人管理收益有別，是聲請人等所犯使公務員登載不實及行使使公務員登載不實文
    書罪之事證明確。原審就聲請人行使上開明知為不實事項，而使公務員登載於職
    務上所執掌之公文書（即行使不實之建築改良物登記簿），致生損害於台企銀行
    ，計取得貸款二億三千餘萬元等情，係因南品公司就該建物已辦理建築融資貸款
    ，原「不得」再以「南品公司名義」申請貸款，惟聲請人等持上開不實之建築改
    良物登記簿以「個人名義」辦理貸款，即可獲准，是認台企銀行受有二億三千餘
    萬元之損害等情，已詳為勾稽載明。至聲請人主張系爭建物拍賣後，台企銀行「
    實際」所受損害甚微云云，實與原確定判決認定之【犯罪事實】無關，縱其量刑
    可議，亦非再審程序所得審究，是同案被告陳瑞佳之上開證詞，顯非刑事訴訟法
    第四百二十一條所述之重要證物，則聲請人再執上開理由聲請本件再審，顯與刑
    事訴訟法規定聲請再審之法定要件不合。又本件再審之聲請為無理由，本院自無
    依刑事訴訟法第四百三十五條第二項，裁定停止刑罰執行之理，並此敘明。
四、綜上所述，本件聲請人聲請本件再審所提出之論據，核與刑事訴訟法第四百二十
    一條所規定聲請再審之要件不符合，因而其聲請再審為無理由，應予駁回。
五、據上論斷，應依刑事訴訟法第四百三十四條第一項，裁定如主文。
中    華    民    國      九十      年      十一      月      三十      日
                                  臺灣高等法院臺南分院刑事第四庭
                                      審判長法官  陳    義    仲
                                            法官  徐    財    福
                                            法官  蔡    崇    義
右正本證明與原本無異。
不得抗告。
                                      法院書記官  李    育    儒
中    華    民    國      九十      年      十二      月        三      日


司法院資訊處製作；財團法人民間司法改革基金會備份。
